【裁判字號】    95,易,212
【裁判日期】    951226
【裁判案由】    
【裁判全文】
臺灣基隆地方法院刑事判決               95年度易字第212號
公  訴  人  臺灣基隆地方法院檢察署檢察官
被      告  乙○○
上列被告因竊盜案件，經檢察官聲請簡易判決處刑（95年度偵字
第109號），本院認不宜以簡易判決處刑，改依通常程序審理，
判決如下：
    主  文
乙○○無罪。
    理  由
一、公訴意旨略以：被告乙○○在基隆巿七堵區實踐橋改建工程
    工地，為承纜該工程之廣鑫營造有限公司承包清潔工作，意
    圖為自己不法之所有，於民國94年9月間不詳時間，私自裝
    接塑膠水管及控制開關在實踐橋上自來水股份有限公司所有
    之100公厘幹管，引水至上開工地之臨時辦公室使用。嗣於
    同年10月20日12時許，為自來水公司稽查人員甲○○在上址
    查獲。因認被告涉有刑法第320條第1項之竊盜罪嫌。
二、按犯罪事實應依證據認定之，無證據不得推定其犯罪事實，
    又不能證明被告犯罪者，應諭知無罪之判決，刑事訴訟法第
    154條第2項、第301條第1項分別定有明文。所謂認定犯罪事
    實之證據，係指足以認定被告確有犯罪行為之積極證據而言
    ，苟未能發現相當證據，或證據不足為不利於被告事實之認
    定時，即應為有利於被告之認定，更不必有何有利之證據，
    亦不能以推測或擬制之方法，以為裁判基礎（最高法院29年
    上字第3105號、40年臺上字第86號判例、56年度臺上字第80
    7號判決意旨參照）。另按認定犯罪事實，所憑之證據，雖
    不以直接證據為限，間接證據亦包括在內，然無論直接或間
    接證據，其為訴訟上之證明，須於通常一般之人均不致於有
    所懷疑，而得確信其為真實之程度者，始得據之為有罪之認
    定，倘其證明尚未達到此一程度，而有合理性懷疑之存在時
    ，即無從為有罪之認定（最高法院76年臺上字第4986號判例
    意旨參照）。又按刑事訴訟法第161條已於91年2月8日修正
    公布，其第1項規定：檢察官就被告犯罪事實，應負舉證責
    任，並指出證明之方法。因此，檢察官對於起訴之犯罪事實
    ，應負提出證據及說服之實質舉證責任。倘其所提出之證據
    ，不足為被告有罪之積極證明，或其指出證明之方法，無從
    說服法院以形成被告有罪之心證，基於無罪推定之原則，自
    應為被告無罪判決之諭知（最高法院92年臺上字第128號判
    例意旨參照）。再按竊盜罪，以意圖為自己或第三人不法之
    所有，而竊取他人之動產為要件，此觀之刑法第320條第1項
    規定即明，倘行為人無為自己或第三人不法所有之意圖，亦
    未竊取他人之動產，即難以竊盜罪相繩。
三、本件公訴人認被告涉有竊盜罪嫌，係以下列證據為其論據：
  1.證人甲○○於偵查時之證述。
  2.現場照片5幀及自來水公司用水實地調查表1紙。
四、按被告以外之人於審判外之言詞或書面陳述，除法律有規定
    者外，不得作為證據，刑事訴訟法第159條第1項固定有明文
    。惟被告以外之人於偵查中向檢察官所為之陳述，除顯有不
    可信之情況者外，得為證據；被告以外之人於審判外之陳述
    ，雖不符第159條之1至第159條之4之規定，而經當事人於審
    判程序同意作為證據，法院審酌該言詞陳述或書面陳述作成
    時之情況，認為適當者，亦得為證據；當事人、代理人或辯
    護人於法院調查證據時，知有第159條第1項不得為證據之情
    形，而未於言詞辯論終結前聲明異議者，視為有前項之同意
    ，同法第159條之1第2項、第159條之5定有明文。查證人甲○○於警詢、偵查時之證述及自來水公司用水實地調查表，
    固屬被告以外之人於審判外之陳述，惟證人甲○○於偵查時
    所為之證述，係經檢察官告以具結之意義及偽證之處罰後，
    朗讀結文及簽名具結，且筆錄內容亦經證人甲○○核閱無訛
    後簽名，有偵訊筆錄及證人結文在卷可參，可見證人甲○○
    於偵查所為之陳述係出於自由意志，並未受到外力干擾，具
    有任意性及可信性，依刑事訴訟法第159條之1第2項規定，
    自有證據能力。另證人甲○○於警詢之證述及自來水公司用
    水實地調查表部分，當事人（即公訴人、被告）於本院審理
    調查證據，乃至言詞辯論終結前，均未爭執上開證據之證據
    能力，本院審酌該等言詞陳述及書面陳述作成時之情況，並
    無非法取得等不適當之情形，且經本院於審判期日依法進行
    證據之調查、辯論，被告於訴訟上之程序權，已受保障，依
    刑事訴訟法第159條之5之規定，自有證據能力。至現場照片
    非屬供述證據，不適用上述傳聞法則之規定，合先敘明。
五、訊據被告乙○○固坦承有在偵查卷19頁下方照片所示硬塑膠
    水管尾端接1條淺黃色塑膠軟管，惟堅詞否認有何竊水之竊
    盜犯行，辯稱：實踐橋下三通管延伸出來紅色開關之硬塑膠
    管是對面貨櫃場的水錶，偵查卷第19頁下方硬的塑膠水管是
    接自來水公司100公里幹管的水管，該尾端有1個試壓的壓力
    錶，係因該壓力錶生銹壞掉會漏水，妨礙伊清潔工作，所以
    才在該水管尾端接上塑膠軟管，將水引至橋下水溝，並未接
    水至臨時辦公室使用，亦未使用所接的水等語。經查：
  (一)基隆巿七堵區實踐橋改建工程工地之臨時辦工室用水，係接
    自弘杰汽車修理廠的水龍頭，非接自自來水公司100公厘幹
    管等情，業據證人丁○○於本院訊問時證稱：「｛問：（提
    示偵查卷第19至21頁照片）照片上的塑膠水管，是不是接自
    自來水公司於實踐橋上面100公厘幹管？｝不是，是從弘杰
    汽車修理廠接過來的，我們是從他們修理廠的水龍頭接過來
    的，偵查卷第19頁下面那條水管跟20頁至21頁的水管是不同
    條」等語明確（見本院95年4月24日訊問筆錄第3頁），核與
    證人即弘杰汽車修理廠負責人曾忠勳於本院訊問時證述：「
    （問：你們汽車修理廠有無將自來水借給他人使用？）有，
    有借給實踐橋做營造廠的業主；（問：證人是如何借水？）
    在我修車廠的水塔旁邊水龍頭出口接一條水管，將水接到工
    寮及辦公室，工寮距離我修車廠大約有2公尺，辦公室距離
    較遠，被告今天有帶接水管的照片到院，可以叫他提出來看
    比較清楚；（問：他們借水使用連接水管的情形，是否就是
    如同照片所示？）第1張照片是顯示他們工寮是由我水塔牽1
    個水管到水泥牆（該水泥牆為我工廠的），再裝2條水龍頭
    ，1 條是洗衣機用，另1條是遷到臨時辦公室，我的工廠就
    在第1、2張照片的旁邊，整個牽水管的路線就如照片上自來
    水管2至12的照片所示；（問：水借了多久？）很久了，差
    不多1年多了。他們開始在那邊工作就向我們借水；（問：
    目前用水的情形是否仍存在？）他們現在仍有繼續借水使用
    ，現況一直都沒有變」等語相符（見本院95年5月8日訊問筆
    錄第2至3頁），並有被告提出之現場照片12張在卷可按，且
    經本院至現場履勘結果，目前現場實踐橋臨時辦公室用水，
    確係接自弘杰汽車修理廠，非接自實踐橋上自來水公司所有
    之100公厘幹管，其管線接連情形與被告所提上述12張照片
    所示情形相符，有本院95年5月25日勘驗筆錄及勘驗照片13
    張附卷可參，雖偵查卷第19頁上、下2張照片之現場情形已
    與之前情況不同，然依現場照片所示，弘杰汽車修理廠接至
    實踐橋上臨時辦公室之水管泥濘陳舊，顯非臨訟新接，故被
    告辯稱伊並未接水至臨時辦公室使用等語，自堪採信。
  (二)又證人丁○○於本院審理時復證稱：被告係負責工地材料廢
    棄物清除，如板模等材料清除，不需要使用水，且工地是做
    鋼橋焊接，也不能用水，臨時辦公室接水係給工人吃飯前洗
    手用的，伊在本案事情發生前曾聽被告跟伊反應偵查卷第19
    頁下方照片上硬塑膠管尾端壓力錶漏水，被告說他有接一個
    軟管把水引至橋下等語（見本院95年12月12日審判筆錄第5
    頁），則被告所負責之清潔工作既無需用水，被告自無接水
    使用之必要，是被告辯稱係因壓力錶漏水，所以接水管引水
    至橋下等語，尚非無據。
  (三)證人甲○○於警詢時固證稱：因有未具名之民眾電話舉發七
    區○○路實踐橋上有盜接水工司水管用水，伊於94年10月20
    日12時許，乃前往基隆市○○區○○路實踐橋改建工程，按
    址執行稽查工作當場發現自來水公司100公厘幹管遭該改建
    工程私接水至該工程之臨時辦公室使用，被告有出面承認該
    水管係他私接等語（見偵查卷第10頁），復於偵查時為相同
    之證述（見偵查卷第33頁），其於本院訊問時並證稱：自來
    水公司於實踐橋上所有之100公厘幹管被私接的塑膠水管，
    就是偵查卷第20頁、21頁上面的水管（即接至臨時辦公室之
    水管）及偵查卷第19頁下面照片較白的水管（即硬塑膠水管
    尾端所接之塑膠軟管，該硬塑膠水管之源頭即為自來水公司
    100公厘幹管），在偵查卷第19頁照片上所示紅色開關係私
    接的水管，該開關並不是自來水公司設置的，現場並無將水
    引到水溝的情形，且只有這一條水管有接水；伊係沿著塑膠
    管線一直拍照，塑膠水管有接到橋下再上來，伊可以確定偵
    查卷第19頁下面水管與偵查卷第20頁、第21頁水管係相同等
    語（見本院95年4月24日訊問筆錄第2至3頁），並有自來水
    公司用水實地調查表1紙及證人高金欽拍攝之現場照片5張在
    卷可稽（見偵查卷第17頁、第19至21頁），惟其嗣於本院履
    勘現場時則改稱：伊當時並未親眼目睹偵查卷第19頁下方的
    水管與偵查卷第20頁的水管為同一條，因為當時有東西圍住
    ，但伊有與一位同事丙○○打開第19頁下方私接水管的開關
    後，偵查卷第20頁下方照片水管即有出水的情形，把開關關
    掉出水情形即停止；上次開庭所講私接的紅色開關，是自來
    水公司裝設，並不是私接的，當時測試的開關為偵查卷第19
    頁下方照片水管連接處的小螺絲開關，那開關是何人設置的
    伊並不清楚等語（見本院95年5月25日勘驗筆錄第2頁），復
    於本院審理時更稱：丙○○試水是把淺黃色軟的塑膠管（即
    被告供承所接之水管）拿掉，從偵查卷第19頁下方硬的塑膠
    管流水出來，有再關起來，水就沒有再從19頁下方硬的塑膠
    管流出來；伊不是沿著水管一直走，因橋很高且有東西擋住
    ，伊不方便下去看，伊是用目視的判斷偵查卷第19頁下方硬
    的塑膠管接淺黃色的塑膠管與偵查卷第20頁下方的淺黃色塑
    膠管是同一條等語（見95年8月10日審判筆錄第7至8頁），
    而依證人甲○○所拍攝之5張照片所示，並無被告所接淺黃
    色塑膠水管沿線拍攝之情形，且證人丙○○於本院審理時亦
    證稱：伊係打開紅色的開關試水，水就從軟的塑膠管流出來
    ，流的位置是在偵查卷第19頁下方照片的位置，伊再把紅色
    的開關關起來原來流水的位置就沒有流水出來，伊並未偵查
    卷第20頁下方照片所示地方看過，伊不清楚偵查卷第19 頁
    下方硬塑膠管接出來的淺黃色軟塑膠管通到何處等語（見同
    上審判筆錄第3頁、第6頁），顯見證人甲○○並未沿著偵查
    卷第19頁下方被告供稱接水之塑膠管線拍照履勘，而係以目
    視方式研判被告係將水引至臨時辦公室使用，故其證稱被告
    係私接塑膠水管引水至臨時辦公室使用等情，僅係其主觀憶
    測，自難為不利被告之認定。
  (二)另證人丙○○於本院審理時雖證稱：「當天是有用戶報實踐
    橋有管線漏水，我們全部4個人，有我、黃加惠及2個小工（
    姓名不詳，是黃加惠帶的，黃加惠是我們自來水公司的管線
    修漏監工，我是負責無水處理的）就到現場去處理，我們就
    到橋下去看，發現100公厘處被人接一個3通管，就是偵查卷
    第19頁上面的照片照的地方，三通管的地方有一個紅色的開
    關，硬的塑膠管差不多有2米（如偵查卷第19頁下面的照片
    ），軟的塑膠管接的很長，三通管硬的塑膠管延伸出來就是
    偵查卷第19頁下面照片硬的塑膠管，在接出來硬的塑膠管2
    米的地方沒有開關，我就打開紅色的開關試水，水就從軟的
    塑膠管流出來，流的位置是在偵查卷第19頁下方照片的位置
    ，我再把紅色的開關關起來原來流水的位置就沒有流水出來
    ，我發現之後我就打電話請甲○○到現場處理，甲○○到現
    場後，我告訴他竊水的情形，當場也有試水給甲○○看，並
    向他解釋上開情形，我們4個人就走了，當天我們在現場沒
    有發現漏水的情形，一直找漏水的地方才會發現有私接三通
    管的上開情形，接在100公厘水管上面的接管是自來水公司
    的接合管，可能是要接壓力錶或排氣閥，三通管的部分是偷
    接的，不是自來水公司的。三通管另外還一邊沒有開關硬的
    一條是埋在地下無法找，所以不知道接到何處」等語（見本
    院95年8月10日審判筆錄第3至4頁），然經本院依職權向臺
    灣省自來水股份有限公司第一區管理處基隆服務所函詢證人
    丙○○所述遭私接之三通管及硬的2米塑膠管為何人裝設，
    經該處函覆稱：實踐橋下紅色開關之硬塑膠管，係屬本所裝
    設供給對面貨櫃場用戶，並依規定設置水錶以憑計量收費；
    硬塑膠水管亦由貨櫃場用戶給水管分丁字管，另一端延設管
    線至橋側裝置壓力錶等語，有該所95年9月11日台水一服配
    字第09500017080號函附卷可按，故證人丙○○證述遭竊水
    之情形，顯係誤認，自亦不足為被告不利之認定。
六、綜上所述，被告並未接水至基隆市七堵區實踐橋改建工程工
    地之臨時辦公室使用，已堪認定，公訴人復未能提出其他積
    極證據或指出證明之方法證明被告有其餘竊水使用之情形，
    自難僅以被告私接水管即認其有竊盜（水）之犯行，依前揭
    說明，自應諭知被告無罪之判決。
據上論斷，應依刑事訴訟法第301條第1項，判決如主文。
本案經檢察官戊○○到庭執行職務。
中    華    民    國    95    年    12    月    26    日
                  刑事第四庭審判長法  官  鄭景文
                                  法  官  曾雨明
                                  法  官  王美婷
以上正本證明與原本無異。
對於本件判決如有不服，應於收受送達後10日內，向本院提出上
訴書狀，上訴於臺灣高等法院，並按他造當事人之人數附具繕本
。
中    華    民    國    95    年    12    月    26    日
                                  書記官  劉珍珍


司法院資訊處製作；財團法人民間司法改革基金會備份。
